臺灣板橋地方法院刑事判決　　　　　　　 94年度易字第821號
公　訴　人　臺灣板橋地方法院檢察署檢察官
被　　　告　甲○○
上列被告因違反保護令罪等案件，經檢察官提起公訴（九十四年
度偵字第一０二五九號），本院判決如下：
    主  文
甲○○違反法院依家庭暴力防治法第十三條第二項所為之禁止實
施家庭暴力行為暨遠離住所之通常保護令裁定，累犯，處有期徒
刑壹年。
    事  實
一、甲○○前因酒醉駕車案件，經本院以九十年度交簡字第九號
    判處有期徒刑四月確定，於民國九十一年十二月二日執行完
    畢。又因傷害直系血親尊親屬罪，經臺灣高等法院以九十二
    年度上訴字第四一二九號判處有期徒刑一年六月確定，甫於
    九十三年十月三十一日縮刑期滿執行完畢。
二、甲○○、丙○○○係母子，二人間具有家庭暴力防治法第三
    條第三款所定之家庭成員關係。甲○○前因多次酒後對丙○○○及其他家庭成員乙○○（即甲○○之女）實施家庭暴力
    之行為，經本院依家庭暴力防治法之規定，於九十四年四月
    二十五日以九十四年度家護字第一二七號核發民事通常保護
    令，裁定甲○○不得對丙○○○及其他家庭成員乙○○實施
    身體或精神上不法侵害之行為，暨不得直接或間接對丙○○○為騷擾之聯絡行為，並應於九十四年五月九日上午十時前
    遷出丙○○○位於臺北縣新莊市○○路九六巷一號五樓之住
    居所，將全部鑰匙交付丙○○○，及應自九十四年五月十日
    起遠離上址丙○○○住居所至少一百公尺，保護令有效期限
    為一年，上開民事通常保護令已於九十四年五月二日寄存於
    臺北縣政府警察局新莊分局福營派出所，甲○○並已於九十
    四年六月四日知悉上開民事通常保護令之內容。詎甲○○竟
    基於違反保護令及毀損、侵入住宅、施強暴於直系血親尊親
    屬之故意，在上揭保護令有效期間之九十四年六月十二日晚
    間九時二十分許，酒後至丙○○○上址住處，先以不詳方式
    損壞丙○○○上址住處大門之玻璃，致大門玻璃破裂不堪用
    ，足以生損害於丙○○○，再伸手進入門內打開大門門鎖，
    未經丙○○○同意而無故侵入丙○○○上址住處，復徒手搥
    打丙○○○之後腦勺及左邊太陽穴（未成傷），違反法院裁
    定禁止對丙○○○實施家庭暴力行為暨遠離丙○○○上址住
    處至少一百公尺之保護令。乙○○見狀立即報警處理，甲○○旋於同日晚間九時四十五分許，在上址為警查獲。
三、案經丙○○○訴請暨臺北縣政府警察局新莊分局報請臺灣板
    橋地方法院檢察官偵查起訴。
    理  由
一、訊據被告甲○○矢口否認有何公訴人所指違反保護令等之犯
    行，辯稱：伊本來就住在家裡，伊母親丙○○○只是要伊不
    要在家裡喝酒，並沒有不讓伊回家，且伊母親住處大門的玻
    璃是伊之前打破的，伊也拿錢賠給伊母親了，當天伊並沒有
    打破大門玻璃，況且當天是因為伊母親看到伊在喝酒出手打
    伊，伊只有推開伊母親而已，並沒有打她云云。
二、經查：
  (一)被告前因多次酒後對告訴人丙○○○及其他家庭成員乙○○
    實施家庭暴力之行為，經本院於九十四年四月二十五日以九
    十四年度家護字第一二七號核發民事通常保護令，裁定被告
    不得對告訴人丙○○○及其他家庭成員乙○○實施身體或精
    神上不法侵害之行為，暨不得直接或間接對告訴人丙○○○
    為騷擾之聯絡行為，並應於九十四年五月九日上午十時前遷
    出告訴人丙○○○位於臺北縣新莊市○○路九六巷一號五樓
    之住居所，將全部鑰匙交付告訴人丙○○○，及應自九十四
    年五月十日起遠離上址告訴人丙○○○住居所至少一百公尺
    ，保護令有效期限為一年，上開民事通常保護令並已於九十
    四年五月二日寄存於臺北縣政府警察局新莊分局福營派出所
    等情，業經本院依職權調閱九十四年度家護字第一二七號民
    事卷宗核閱屬實，自堪認定。
  (二)又被告雖辯稱伊不知道不能回家云云；惟被告前於九十四年
    六月三日晚間九時三十分許，曾因涉嫌違反通常保護令之行
    為經警查獲，並於翌日移送臺灣板橋地方法院檢察署檢察官
    訊問，當時檢察官即曾告以告訴人丙○○○已對其聲請通常
    保護令，並提示該通常保護令供其閱覽一情，已經被告自承
    在卷（參見本院九十四年八月九日審判筆錄），以被告為一
    年滿三十一歲心智正常之成年人，並具有國中學歷，衡情，
    自無不能理解上開通常保護令內容而瞭解其應遠離告訴人丙○○○住所之理，況被告於九十四年六月三日晚間既已因違
    反上開通常保護令而為警查獲，並經移送臺灣板橋地方法院
    檢察署檢察官訊問，其間警方及檢察官訊問之重點均係與被
    告違反通常保護令之事即未遠離告訴人丙○○○上址住處至
    少一百公尺有關，亦經本院調閱臺灣板橋地方法院檢察署九
    十四年度偵字第九七九二號偵查卷查核屬實，被告豈有不知
    之理，是被告辯稱不知道不可以回家一節，顯無可採。至被
    告另稱當時檢察官提示之保護令並非九十四年度家護字第一
    二七號民事通常保護令一節，惟告訴人丙○○○曾對被告聲
    請核發之通常保護令僅九十四年度家護字第一二七號一件，
    檢察官自無提示其他保護令供被告閱覽之可能，被告此部分
    所辯，應係有所誤會，附予敘明。
  (三)再者，被告雖另辯稱告訴人丙○○○有同意其回家云云，然
    告訴人丙○○○於本院審理時以證人身分結證稱：「（從你
    向他說你有保護令，他不能住在你那裡後，他有無住在你那
    裡？）他說他沒有地方住，趕也趕不出去，我就同意他自己
    住在六樓，但是不要來跟我們糾纏。」等語（參見本院九十
    四年八月九日審判筆錄），以告訴人丙○○○與被告為母子
    至親，告訴人丙○○○實無故為不實證詞誣陷被告之可能，
    可見告訴人丙○○○係因多次遭受被告之家庭暴力行為，不
    敢與被告同住，但因被告無處可去，念及母子親情而同意被
    告可在臺北縣新莊市○○路九六巷一號六樓而非同號五樓居
    住，是被告辯稱告訴人丙○○○有同意其回家之情，亦無可
    採。
  (四)又被告雖否認有損壞大門玻璃之情，惟告訴人丙○○○於本
    院審理中以證人身分結證稱：「（當天被告如何進入你的房
    子？）我不知道。之前鐵門上的玻璃就有破一點，手可以伸
    進來開門，當天出來後，發現玻璃破的更多。」、「（你確
    定鐵門的玻璃是當天破掉的？）白天沒有破，晚上才看到是
    破的。」、「（六月十二日晚上你有無同意他回來你家裡五
    樓？）沒有。」、「（他說玻璃是之前破的？）他之前撞破
    的是下面的。他沒有賠償我。」等語，核與證人乙○○即被
    告之女證稱：「（那天家裡何地方有損壞？）鐵門的玻璃，
    之前在下面有破掉，當天是全部壞掉。」、「（有無看到打
    壞的工具？）無，只有看到地上有碎掉的玻璃。」等語相符
    （參見本院九十四年八月九日審判筆錄），輔以告訴人丙○○○為被告之母，證人乙○○為被告之女，渠等與被告間均
    屬至親，渠等應無構詞誣陷被告之可能，渠等之證言自屬可
    信，另參酌本案案發後，警方前往現場處理時所拍攝之照片
    ，告訴人丙○○○上址住處大門上之玻璃均已破裂，地上並
    有大片之碎玻璃乙情，復有現場照片六幀在卷可稽，顯見案
    發當日，告訴人丙○○○上址住處之大門玻璃確有再次受到
    被告破壞之情形，被告並係於破壞大門玻璃後，伸手進入門
    內打開大門門鎖，未經告訴人丙○○○之同意而侵入告訴人
    丙○○○上址住處，被告此部分所辯，亦無可採。
  (五)又被告雖亦否認有毆打告訴人丙○○○之情，然告訴人丙○○○結證稱：「我在房間看電視，被告甲○○進來，沒有原
    因，就進到我的房間，用手打我的頭，我跑出來客廳，他又
    跑出來用手打我的頭，又繼續拿酒瓶要打我的頭，我搶下他
    的酒瓶。乙○○看到就報警。沒多久警察就來了。」、「（
    他是用手打你的？）我問他，來我這裡幹嘛，我叫他去樓上
    睡覺，他就用手打我的後腦勺。後來到客廳又用拳頭打我的
    左邊太陽穴。」等語，核與證人乙○○證稱：「（九十四年
    六月十二日是你報警的？）是的，因為我看到我爸爸甲○○
    從客廳進入我姑姑的房間，打我奶奶丙○○○的後腦勺，後
    來我奶奶跑到客廳，他又追出來，又用手打我奶奶，我忘記
    是打哪一邊的頭。後來他又拿酒瓶要打我奶奶，我奶奶把酒
    瓶搶下來，我就報警。」等語相符，自堪採信，是被告辯稱
    僅有推開告訴人丙○○○之語，亦無可信。
  (六)綜上所述，被告既明知法院裁定禁止其對告訴人丙○○○實
    施家庭暴力行為，並應遠離告訴人丙○○○上址住處至少一
    百公尺，竟無視於法院之裁定，擅自破壞告訴人丙○○○上
    址住處之大門玻璃後，無故侵入告訴人丙○○○之住宅，並
    出手毆打告訴人丙○○○，其違反保護令、毀損、無故侵入
    住宅及加暴行於直系血親尊親屬之犯行，事證明確，均堪認
    定。
三、被告甲○○違反法院依家庭暴力防治法第十三條第二項第一
    款、第四款所為禁止對被害人實施家庭暴力行為暨遠離被害
    人住所之保護令裁定，所為係犯同法第五十條第一款、第四
    款之違反保護令罪，及刑法第二百八十一條加暴行於直系血
    親尊親屬罪、第三百零六條第一項無故侵入他人住宅罪、第
    三百五十四條毀損罪。又被告以一行為同時觸犯違反保護令
    、加暴行於直系血親尊親屬、無故侵入住宅等三罪，係想像
    競合犯，應依刑法第五十五條前段之規定，從一情節較重之
    違反保護令罪處斷。又被告所犯違反保護令與毀損二罪間，
    有方法結果之牽連關係，應依刑法第五十五條後段之規定，
    從一情節較重之違反保護令罪論處。公訴人認被告所犯違反
    保護令與毀損二罪間，有想像競合之關係，容有未洽。又公
    訴人雖僅就被告違反保護令、毀損及加暴行於直系血親尊親
    屬之犯行提起公訴，然檢察官就犯罪事實一部起訴者，其效
    力及於全部，本件被告無故侵入住宅部分之犯行，與前揭經
    起訴論罪科刑之違反保護令罪間，有想像競合犯之關係，已
    如前述，本院自應就屬裁判上一罪之無故侵入住宅部分，一
    併加以裁判。又被告前因酒醉駕車案件，經本院以九十年度
    交簡字第九號判處有期徒刑四月確定，於九十一年十二月二
    日執行完畢；復因傷害直系尊親屬罪，經臺灣高等法院以九
    十二年度上訴字第四一二九號判處有期徒刑一年六月確定，
    甫於九十三年十月三十一日縮刑期滿執行完畢，此有臺灣高
    等法院被告前案紀錄表一份在卷可憑，其受有期徒刑之執行
    完畢後，五年以內再犯本件有期徒刑以上之罪，為累犯，應
    依刑法第四十七條之規定加重其刑。爰審酌被告前已因傷害
    直系血親尊親屬之犯行，經法院判處有期徒刑一年六月在案
    ，竟仍不知悛悔，復破壞告訴人丙○○○住處大門玻璃，無
    故侵入告訴人丙○○○之住宅，加暴行於告訴人丙○○○，
    漠視法院保護令之裁定，惡性非輕，兼衡其智識程度，犯罪
    之動機、目的、手段等一切情狀，量處如主文所示之刑，以
    示懲儆。
據上論斷，應依刑事訴訟法第二百九十九條第一項前段，家庭暴
力防治法第五十條第一款、第四款，刑法第十一條前段、第二百
八十一條、第三百零六條第一項、第三百五十四條、第五十五條
、第四十七條，罰金罰鍰提高標準條例第一條前段，判決如主文
。
本案經檢察官張云綺到庭執行職務。
中　　華　　民　　國　九十四　年　　八　　月　二十三　日
                  刑事第十八庭  審判長法　官  連育群
                                法        官  楊志雄
                                法        官  曾淑娟
上列正本證明與原本無異。
如不服本判決，應於判決送達後十日內向本院提出上訴狀（應附
繕本），上訴於臺灣高等法院。
                                書  記    官  陳金鳳
中　　華　　民　　國　九十四　年　　八　　月　二十四　日
附錄本案論罪科刑法條全文：
家庭暴力防治法第五十條
違反法院依第十三條、第十五條所為之下列裁定者，為本法所稱
之違反保護令罪，處三年以下有期徒刑、拘役或科或併科新台幣
十萬元以下罰金︰
一、禁止實施家庭暴力行為。
二、禁止直接或間接騷擾、接觸、通話或其他連絡行為。
三、命遷出住居所。
四、遠離住居所、工作場所、學校或其他特定場所。
五、命完成加害人處遇計畫：戒癮治療、精神治療、心理輔導或
    其他治療、輔導。
中華民國刑法第二百八十一條
施強暴於直系血親尊親屬，未成傷者，處一年以下有期徒刑、拘
役或五百元以下罰金。
中華民國刑法第三百零六條
無故侵入他人住宅、建築物或附連圍繞之土地或船艦者，處一年
以下有期徒刑、拘役或三百元以下罰金。
無故隱匿其內，或受退去之要求而仍留滯者，亦同。
中華民國刑法第三百五十四條
毀棄、損壞前二條以外之他人之物或致令不堪用，足以生損害於
公眾或他人者，處二年以下有期徒刑、拘役或五百元以下罰金。
